【裁判字號】    92,聲再更,1
【裁判日期】    921217
【裁判案由】    聲請再審
【裁判全文】
臺灣高雄地方法院刑事裁定                          九十二年度聲再更字第一號
    聲  請  人
    即受判決人  甲○○
右列聲請人因妨害兵役案件，對於本院簡易庭民國九十一年十二月三十日第一審確定
判決（九十一年度簡字第一七○○號），聲請再審，經本院於九十二年七月二十五日
以九十二年度聲再字第一二號裁定駁回後，經聲請人提起抗告（九十二年度抗字第二
三七號），台灣高等法院高雄分院撤銷原裁定發回更審，本院裁定如左：
    主  文
聲請駁回。
    理  由
一、聲請意旨略以：再審聲請人甲○○因母經商失敗，導致互助會款無法如期給付，
    經常有不詳人士至高雄縣鳳山市○○路二五號住宅干擾父母，為了安全父母不敢
    居住戶籍地而借住親戚仁武鄉○○路三三０號住處，且未除戶遷出，聲請人因在
    新竹工作月餘，家中變故並不知情，父母未遷移戶籍亦不曾告知，才會發生民國
    （下同）九十年七月二十一日再審聲請人應前往台南縣新化鎮○○路一八０號新
    化二九八摩步旅步四營虎踞營區報到之教育召集令無法送達，而認再審聲請人妨
    害兵役，判處有期徒刑三月，如易科罰金以三百元折算一日，實屬冤枉；且九十
    年六月八日再審聲請人前往新竹工作時，因掛慮召集令通知，曾前往鳳山成功派
    出所向管區警員報備，並曾留手機電話0000000000給管區警員，拜託
    其若有兵役召集令請其電話通知領取，並非再審聲請人不關心召集令之事，豈知
    再審聲請人非但未接獲管區通知，連里長亦未接獲通知（里長可通知母親），更
    因而被通緝而不知，經同學發現告知再審聲請人，竟被簡易判決處刑三月，得易
    科罰金；再據管區員警稱，他也未收到再審聲請人之教育召集令，並經原住所鳳
    山市○○里○○路二四五號四鄰及里長證明確於九十年六月二日遷出現居住於仁
    武鄉○○村○○路三三０號，村長證明確實於九十年六月二日遷出遷入，並未逃
    避召集令之事實；是以，後備軍人之各種召集令均須送達召集令，再審聲請人之
    聯絡電話及通知方法，他們亦未接獲轉送之召集令，再審聲請人何能知有教育召
    集令之情事，再審聲請人既有將臨時居所及電話告知管區及里長，即不能謂有「
    使教育召集令無法送達」之虞，爰引刑事訴訟法第四百二十條第一項第六款「因
  發現確實之新證據足認受有罪判決之人應受無罪之判決者」提起再審之訴。
二、按有罪之判決確定後，有下列情形之一者，為受判決人之利益，得聲請再審：(一)
    、原判決所憑之證物已證明其為偽造或變造者。(二)、原判決所憑之證言、鑑定或
    通譯已證明其為虛偽者。(三)、受有罪判決之人，已證明其係被誣告者。(四)、原判
    決所憑之通常法院或特別法院之裁判已經確定裁判變更者。(五)、參與原判決或前
    審判決或判決前所行調查之法官，或參與偵查或起訴之檢察官，因該案件犯職務
    上之罪已經證明者。(六)、因發現確實之新證據，足認受有罪判決之人應受無罪、
    免訴、免刑或輕於原判決所認罪名之判決者；刑事訴訟法第四百二十條第一項定
    有明文。又按刑事訴訟法第四百二十條所謂之「發現確實之新證據」，係指該項
    證據於事實審法院判決前已經存在，當時未能援用審酌，至其後始行發見者而言
    ，且必須可認為確實足以動搖原確定判決，而為受判決人有利之判決者為限（最
    高法院二十八年抗字第八號、三十三年抗字第七Ｏ號判例參照）。
三、經查：
（一）本件聲請人所主張之上述事實及所提出之證據資料，已經本院原確定判決審理
      時予以審酌，並於判決理由內敘明其採捨之理由，載明：「按後備軍人如有異
      動事項，應依相關戶籍法規向主管  機關申報異動登記，而由戶籍管轄區域遷
      往其他戶籍管轄區域者，應逕向遷入地戶政事務所辦理戶籍遷入登記，此後備
      軍人管理規則第十五條第二項定有明文，‧‧‧，是被告縱向管區員警陳報，
      仍無解渠未依規定申報異動登記之事實至明」等語，有該判決書一份在卷可參
      ，顯然被告上開所謂關於曾向管區報備之情事，已為原審確定判決所不採，並
      非新證據甚明。
（二）再聲請人雖另提出其與管區警員間之對話譯文以證明其前開所為有利之辯稱係
      屬實在，惟此項證據既非判決後所發見，又非不須調查之確定新證據，顯然不
      足以使原確定判決發生動搖，自難據以開始再審；另聲請人提出之員工在職證
      明、四鄰證明、鳳山市和興里辦公室證明書、烏林村村長證明書等件，均適以
      證明聲請人並未居住於戶籍地即高雄縣鳳山市○○路二五號，且未依相關戶籍
      法規向主管機關申請異動登記，此與原審確定判決所認定之事實相符，是難執
      上開文書之內容，認係足以動搖原確定判決之確實證據。從而，再審聲請人所
      述前開各情，無一符合得為聲請再審之要件，再審聲請人據以聲請再審，應認
      為無再審之理由，其聲請應予駁回。
四、依刑事訴訟法第四百三十四條第一項，裁定如主文。
中      華      民      國      九十二      年    十二    月    十七    日
                                  臺灣高雄地方法院高雄簡易庭
                                      法  官  楊  宗  翰
右正本證明與原本無異。
如不服本裁定，應於裁定送達後五日內，向本院提出抗告狀。
                                      書記官  陳  怡  真
中      華      民      國      九十二      年    十二    月    十九    日


司法院資訊處製作；財團法人民間司法改革基金會備份。
